臺灣高等法院臺中分院刑事裁定
111年度毒抗字第338號
抗  告  人  
即  被  告  許哲維



上列抗告人即被告因違反毒品危害防制條例案件，不服臺灣彰化
地方法院中華民國111年3月15日觀察、勒戒裁定（111年度毒聲
字第70號；聲請案號及偵查案號：臺灣彰化地方檢察署110年度
聲觀字第48號、110年度毒偵字第1662號），提起抗告，本院裁
定如下：
    主  文
抗告駁回。
    理  由
一、按抗告為不服法院裁定而請求救濟之方法，不因其形式上誤
    用上訴或其他字樣而異其效力。本件抗告人即被告許維哲(
    下稱被告)提出之書狀名稱固載為「刑事上訴理由狀」、「
    刑事聲請自費替代療法、緩起訴之戒癮治療狀」，惟記載之
    案號為「111年度毒聲字第70號」，其真意當係對臺灣彰化
    地方法院111年度毒聲字第70號裁定（下稱原裁定）不服而
    提起抗告，依前開說明，上開書狀名稱之誤載，不影響其抗
    告效力，合先敘明。
二、抗告意旨略以：被告至今日始知有自費替代療法、緩起訴戒
    癮治療可申請，希望法官、檢察官能為被告更動這方案。被
    告已知錯，且無再吸食毒品，本次係因欲挽回離異妻子未果
    ，一實失慮而觸法，請斟酌被告並非經常性犯案，且已悔悟
    ，給被告一個機會，讓被告能自行戒癮治療。被告家中尚有
    罹病父親及稚兒仰賴被告照顧，且有債務待償還，被告自行
    至醫院欲自費戒治，醫生告知需法院裁定之相關單據始能診
    治，請給予被告自費替代療法、緩起訴之戒癮治療等語。
三、按犯毒品危害防制條例第10條之罪者，檢察官應聲請法院裁
    定，或少年法院（地方法院少年法庭）應先裁定，令被告或
    少年入勒戒處所觀察、勒戒，其期間不得逾2月，毒品危害
    防制條例第20條第1項定有明文。經查：
  ㈠被告於民國110年11月21日下午3時許，在其上開彰化縣○○鄉○
    ○村0鄰○○路0段000巷000弄00號住所內，施用第二級毒品甲
    基安非他命1次，嗣經警方查獲，並扣得甲基安非他命1包（
    驗餘淨重0.4597公克）、玻璃球吸食器1個及塑膠鏟管1支等
    情，業據被告於偵訊時坦承不諱（見毒偵卷第117、118頁）
    ，且被告為警查獲後，經警採集其尿液送驗，檢驗結果確呈
    安非他命及甲基安非他命陽性反應等情，有彰化縣警察局鹿
    港分局委託檢驗尿液代號與真實姓名對照表、採集尿液同意
    書、欣生生物科技科技股份有限公司濫用藥物尿液檢驗報告
    （見毒偵卷第81、83、151頁）在卷可憑，此外，復有彰化
    縣警察局鹿港分局搜索扣押筆錄、扣押物品目錄表及收據、
    蒐證照片、衛生福利部草屯療養院鑑驗書（見毒偵卷第63至
    73、147頁）在卷可憑，及上開甲基安非他命、玻璃球吸食
    器及塑膠鏟管扣案可佐，足認被告上開任意性自白與事實相
    符，而堪採信。是被告確有於前開時間、地點，施用第二級
    毒品甲基安非他命之犯行，堪可認定。又被告未曾接受觀察
    、勒戒或強制戒治之處分，此有卷附臺灣高等法院被告前案
    紀錄表及在監在押全國紀錄表可參，依上開規定，檢察官聲
    請裁定將被告送勒戒處所觀察、勒戒，核無不合，應予准許
    。
 ㈡抗告意旨雖以前揭情詞請求撤銷原裁定，惟查：
　⒈按毒品危害防制條例所規定之「觀察、勒戒」程序，係針對
    受處分人所為保安處分，目的在戒除行為人施用毒品身癮及
    心癮，以達教化與治療之目的，其立法意旨在幫助施用毒品
    者戒毒，性質上為一療程，而非懲罰，並屬強制規定，除檢
    察官審酌個案情形，依同條例第24條第1項為附命完成戒癮
    治療之緩起訴處分外，凡經檢察官聲請法院裁定將被告送勒
    戒處所觀察、勒戒者，法院僅得就其聲請審查被告是否有施
    用毒品之行為，以及被告是否為「初犯」或為觀察、勒戒、
    強制治療執行完畢後「3年內再犯」而為准駁之裁定，並無
    自由斟酌以其他方式替代或得以其他原因免予或暫緩執行之
    權。
　⒉本案被告確有上開施用第二級毒品犯行，業如前述，且經檢
    察官為觀察、勒戒聲請，依前揭說明，法院即應依上開規定
    裁定令入勒戒處所執行觀察、勒戒，而無自由裁量得以其他
    方式替代或得以其他原因免予或暫緩執行之餘地。至於被告
    所稱其係一時失慮而犯本件施用毒品犯行，且已深具悔意等
    情，核與本案是否應裁定送勒戒處所觀察、勒戒之法律判斷
    無關。另被告雖稱其父親罹病，家中有稚兒仰賴其照顧，並
    有債務待償還云云，然被告此部分所述，縱令屬實，核非屬
    法定免除應送觀察、勒戒之事由，亦與被告是否應裁定令入
    勒戒處所執行觀察、勒戒之判斷無涉。是抗告意旨請求給予
    自費替代療法或緩起訴之戒療云云，顯無理由。
四、綜上所述，原審因認檢察官之聲請為正當，依毒品危害防制
    條例第20條第1項規定，裁定被告施用第二級毒品，令入勒
    戒處所觀察、勒戒，其期間不得逾2月。經核無不合，被告
    仍執前詞提起抗告，指摘原裁定不當，為無理由，應予駁回
    。
據上論斷，應依刑事訴訟法第412條，裁定如主文。
中　　華　　民　　國　　111 　年　　4 　　月　　18　　日
                  刑事第四庭    審判長法　官  蔡名曜
                                      法　官  邱鼎文
                                      法　官  黃玉琪
以上正本證明與原本無異。
不得再抗告。
                                      書記官  林姿妤
　　　　　　　　　　　　　　　　　　　
中　　華　　民　　國　　111 　年　　4 　　月　　18　　日